【裁判字號】    99,事聲,113
【裁判日期】    990527
【裁判案由】    消債聲明異議
【裁判全文】
臺灣高雄地方法院民事裁定             99年度事聲字第113號
聲  請  人  安泰商業銀行股份有限公司
法定代理人  丁予康
相  對  人  甲○○
上列當事人間消費者債務清理事件，聲請人對於民國99年2 月23
日本院97年度司執消債更字第201 號所為更生方案認可之裁定提
出異議，本院裁定如下：
    主  文
異議駁回
    理  由
一、按「債務人有薪資、執行業務所得或其他固定收入，法院認
    更生方案之條件公允者，得不經債權人會議可決，逕依債務
    人之聲請或依職權以裁定認可更生方案。」、「有下列情形
    之一者，法院不得為前項之認可：一、債務人於七年內曾依
    破產法或本條例規定受免責。二、有前條第一項各款情形之
    一。三、無擔保及無優先權債權受償總額，顯低於法院裁定
    開始更生程式時，依清算程式所得受償之總額。四、無擔保
    及無優先權債權受償總額，低於債務人聲請更生前二年間，
    可處分所得扣除自己及依法應受其扶養者所必要生活費用之
    數額。」，消費者債務清理條例（下稱消債條例）第64條第
    1 、2 項定有明文。依上開規定，除有上開法條第2 項所列
    之情形及同條例第63條所規定之應不認可更生方案之情形外
    ，法院自得斟酌債務人之收入及資力狀況，於兼顧保障債權
    人之公平受償及謀求消費者經濟生活之更生之利益衡量下，
    依照債務人所提出更生方案之還款成數，債務人是否有浪費
    之情事，及債務人實際生活上是否特殊困難時等情狀，以裁
    定認可債務人提出之更生方案。
二、本件異議意旨略以：相對人聲請更生前兩年收入中，分別有
    大寮鄉農會利息收入新臺幣（下同）5,895 元、3,905 元。
    若依據台灣銀行民國95年、96年活期儲蓄存款利率0.750%計
    算，相對人之存款至少有786,000 元、520,000 元。相對人
    財產資料中並未載明目前是否有存款，顯有隱匿財產之實，
    已違反消費者債務清理條例第63條第9 項之規定，法院應不
    予認可其更生方案。況相對人若尚能有薪資剩餘金額存於金
    融機構並領取利息，顯見其並無聲請更生之必要。為此於法
    定期間內聲明異議，請求廢棄原裁定等語。
三、經查：
（一）異議人主張相對人財產資料清單中並未載明目前是否有存
      款，顯有隱匿財產乙節。惟相對人之財政部國稅局綜合所
      得稅各類所得資料清單僅得證明其於95年、96年有利息所
      得收入，尚無法推論出相對人97年財產資料清單未載有存
      款係為隱匿財產所為。況相對人之財產收入狀況，本院於
      決定本件更生聲請准否時，已經詳實之調查，司法事務官
      並以之為認可本件更生方案之基礎事實，異議人僅以相對
      人財產資料清單未載明目前是否有存款一事，即遽予推論
      相對人有隱匿財產之行為，然並未具體敘明其推斷之理由
      或舉證以釋明，殊屬速斷，自不足採。
（二）異議人復主張相對人尚能有薪資剩餘金額存於金融機構並
      領取利息，顯見其並無聲請更生之必要云云。惟經本院依
      職權函詢大寮鄉農會相對人目前存款情形，大寮鄉農會於
      99年5 月4 日函覆以相對人迄今存款餘額為2,007 元（見
      本院卷第25頁）。是異議人徒據相對人更生開始前兩年有
      利息所得收入，即認相對人迄今尚有薪資剩餘存於金融機
      構，容有誤會。況縱相對人於金融機構尚有存款，亦非屬
      本件更生方案是否認可審查時，依法所應據以否決更生方
      案之事由。從而，異議人以上開理由主張廢棄原更生方案
      認可之裁定，自無理由。
四、綜上所述，本院司法事務官斟酌債務人所提更生方案，每月
    1 期，共96期、每期清償6,000 元，清償總金額達576,000
    元，多於債務人所得處分之財產計依清算可得清償之前揭財
    產殘值，認其條件核屬公允、適當、可行。此外，又查無消
    債條例第63條或第64條第2 項所定不應認可之消極事由存在
    ，乃逕依消債條例第64條第1 項裁定予以認可債務人所提更
    生方案，經核並無不合。從而，聲請人聲明異議，非有理由
    ，應予駁回。
五、依消費者債務清理條例第15條，民事訴訟法第240 條之4 第
    3 項，裁定如主文。
中    華    民    國    99    年    5     月    27    日
                     民事鳳山分庭  法  官 林意芳
以上正本係照原本作成。
如不服本裁定，應於裁定送達後10日內，以書狀向本院提出抗告
，並繳納抗告費新臺幣1 千元。
中    華    民    國    99    年    5     月    28    日
                                   書記官 劉國偉

司法院資訊處製作；財團法人民間司法改革基金會備份。
